【裁判字號】    95,訴,6918
【裁判日期】    950904
【裁判案由】    損害賠償
【裁判全文】
臺灣臺北地方法院民事判決              95年度訴字第6918號
原      告  佳視得多媒體有限公司
法定代理人  甲○○
訴訟代理人  張永昌律師
被      告  得利影視股份有限公司
法定代理人  乙○○
訴訟代理人  蔡東賢律師
            吳文淑律師
            馮基源律師
上列當事人間請求損害賠償事件，本院於民國95年8月14日言詞
辯論終結，判決如下：
    主  文
原告之訴及其假執行之聲請均駁回。
訴訟費用由原告負擔。
    事實及理由
壹、原告起訴主張：
一、原告佳視得多媒體有限公司與被告得利影視股份有限公司間
    簽訂2006年西洋片發行合約（下稱系爭合約），依系爭合約
    第4條約定，被告應提供西洋新片節目共180部予原告，原告
    就每部節目之點片數量，以750片為最高上限，發片順序、
    時間應按合約約定實際市場發行，被告不得減少或延遲，如
    未發足原告所點片數量，每片應按出租版市價賠償原告。然
    被告並未依上開約定履行，發行供片數量不足原告所點數量
    ，且有遲延交片情形，至95年3月3日止，累計被告短少之供
    片數量，已達20,9 67片，依約被告即應按出租版市價賠償
    原告。又出租版市價，目前為每片新臺幣（下同）1,500元
    ，故被告應賠償原告3,145萬500元（20,967片*1,500元=31,
    450,500元），爰依契約之法律關係，起訴請求被告給付300
    萬元。
二、系爭合約之洽談及簽約事宜，係被告公司南區代表即業務副
    理王育麒所負責，伊為被告公司之地方主管，依被告公司編
    制，高雄市區之業務負責人，由業務副理擔任，並代表被告
    簽約，被告公司經理另負責台灣省地區之業務，有被告總經
    理傅平瀾於94年9月20日在高雄市影音節目發行商業同業公
    會舉行之協調會發言記錄為證，故王育麒有代表被告與原告
    簽訂系爭合約之權限，被告辯稱高雄市之業務尚有經理負責
    云云為不實。
三、兩造另簽訂之「得利影視數位聯盟－連鎖店代理商合約書」
    （下稱代理商合約），僅約定被告應發行節目180部，兩造
    並未就每部節目約定被告應供片數，原告遂與被告之南區代
    表即業務副理王育麒簽訂系爭合約，因之，系爭合約第4條
    之約定內容，旨在補充代理商合約未約定之每部節目之點片
    、發片數量，且系爭合約就兩造間之權利義務約定更為明確
    ，故前後兩份契約內容，並無衝突。依系爭合約第4條約定
    ，原告就每部節目之點片數量，以750片為最高上限，如原
    告點片數量超過750片，須另與被告協商增加之片數及應另
    付之授權金額，此是因為授權權利金以每部節目原告點片數
    量750片為計算基礎，超過此片數上限，原告即須另行付費
    。反之，在750片之範圍內，原告有依個別節目市場需求等
    經營考量，自行決定點片數量之權利，原告將點片數量通知
    被告後，被告即受拘束，應依原告通知之時間及數量供片，
    不得減少或延遲，否則，被告即應按短少片數賠償，乃同業
    間之商業習慣，亦有95年4月份、6月份及7月份預計發行片
    單所載原告點片數量，以及被告依原告所點750片供片之出
    貨單為證。另系爭合約所定出租版市價，是指節目光碟之出
    售市價，而非每片出租價格，因原告可將每部節目光碟反覆
    出租獲利，故被告抗辯應以節目光碟之出租價格為計算賠償
    之基準，無可採信。因此，原告既分別於95年1月5日、95年
    2月14日以存證信函通知被告，自95年1月4日起，每部節目
    原告均點片750片，則自該日起，被告就每部節目即負有應
    發行750片予原告之義務。
四、依系爭合約第1條之約定文義，原告須預付8萬片之壓片物流
    費，計280萬元，該費用為預付性質，且配合原告點片數量
    而增加原告應預付之金額，或將其餘未點足之片數，移撥下
    年度合約使用。換言之，如原告點片數量逾8萬片時，原告
    即應按所增加之壓片數量，再給付壓片物流費予被告，非指
    被告全年應供片之數量僅有8萬片。
五、爰此聲明：(一)被告應給付原告300萬元，及自起訴狀繕本送
    達之翌日起至清償日止，按年息5%計算之利息；(二)陳明願供
    擔保，請准宣告假執行。
貳、被告抗辯：
一、被告並未與原告簽訂系爭合約，兩造間僅訂有代理商合約，
    而依代理商合約第6條第2項約定，合約自雙方簽章後始生效
    ，且於被告簽章處載明「未蓋公司章者無效」字樣，原告並
    非首度與被告來往，明知被告係以台北總公司用印以管控公
    司營運，兩造所訂合約須蓋用被告公司章，才能拘束被告。
    然系爭合約上，並未蓋用被告公司大小章，亦未向被告總公
    司呈報，對被告自不生效力。又證人王育麒僅為被告公司副
    理，並非被告公司之地區主管，被告公司總經理亦未授權地
    區主管代表被告簽約，如有授權，亦僅及於一般公司庶務，
    不含簽約此等重大事項，亦不可能無限授權，此徵之兩造間
    代理商合約，雖由王育麒經手，但仍由被告蓋用公司大、小
    章，王育麒個人並未在其上簽名，即可證明原告主張被告以
    往都是王育麒代表公司簽約云云，顯然不實。
二、依代理商合約第2條第2項約定，被告代理發行之對象，僅限
    於與被告訂有「得利影視數位聯盟契約書」之影音產品租售
    營業之店家，惟系爭合約卻約定任由原告自行變動代理發行
    之對象；又依代理商合約第5條第3項規定，原告應按被告所
    擬訂之台灣地區統一發片日程，按時代理發行，若有遲延超
    過2日者，視為原告違約，亦即「按時發行」是原告之義務
    ，系爭合約卻規定為被告之義務，且被告如未依約發行，尚
    應負賠償責任，可見系爭合約之約定內容，與代理商合約條
    款約定內容，二者嚴重衝突、相互矛盾，被告實無可能授權
    任何人或同意簽訂系爭合約，系爭合約顯非實在。
三、系爭合約第4條所稱「每節目點片數量以750片為最高數量」
    ，非指被告就每部節目應提供之最低數量為750片，被告就
    每部節目根本不負提供750片予原告之義務。原告提出之95
    年4月份、6月份及7月份預計發行片單所載點片數量，僅為
    當月原告要求之數量，被告員工謝坤昇在其上簽名，係表示
    收到原告通知，嗣再將原告要求之片數向被告台北總公司反
    應，至於給片數量多寡由被告台北總公司決定，謝坤昇並無
    權決定給片數量。再依原告提出之出貨單所載被告出片數量
    ，每部節目各為13片、20片、113片或750片不等，顯見每部
    節目之供片數量，是由被告在8萬片的總量範圍內調派、決
    定，並非不區分是否為熱門片，一律依原告點片數量提供或
    每部節目一律提供750片，故原告主張以被告代理美商博偉
    公司發行之影片，被告曾依原告點片數量提供750片，欲證
    明自95年1月4日起被告就每部節目有發行750片予原告之義
    務，顯然理據不通。況兩造往來多年，一般情形，原告也不
    會就某部節目要求提供750片，在雙方產生爭執後，原告才
    故意不區分是否為熱門片一律要求被告提供750片。因每部
    節目有熱門與非熱門之別，熱門片固需較多片數，但非熱門
    片，片數則不需太多。即使是熱門片也不可能片數過多，否
    則極易形成流片，而破壞市場秩序，依經驗及論理法則，被
    告不可能不區分節目的受歡迎程度及市場需求，即同意每部
    節目一律供給750片。原告雖又主張伊公司點片後，被告即
    有按伊公司所點片之數量發行之義務，係同業間之商業習慣
    云云，惟被告否認同業間存在此種商業慣例，如存在此種商
    業慣例，則片商豈非任由影視出租店予取予求？原告又何必
    另與王育麒簽訂系爭合約？可見原告主張每部節目之點片數
    量，皆要供足750片云云，並非實在。
四、又依代理商合約第1條第1項，95年被告授權原告代理簽約、
    發行之節目數量為180部，而所謂壓片（物流）費則是預估
    一年的量，先行預收，與代理商合約所訂代理費用亦為先行
    預收相同。如依原告所言，每部節目之點片數量均為750片
    ，則全部共須壓片13萬5千片（180部*750片=135,000片），
    但系爭合約卻僅約定壓片數量為8萬片，原告亦僅應給付8萬
    片所需壓片費用，被告不可能不先預收13萬5千片之壓片費
    ，即同意就每部節目均提供750片之條件，否則，原告理應
    就超出之壓片數量5萬5千片（135,000片-80,000片=55,000
    片），再給付壓片費差額192萬5,000元予被告（55,000片
    *35元/片=1,925,000元）。另原告原先主張授權權利金以原
    告就每部節目之點片數量，即750片為計算基礎，超過750片
    部分，原告須另行支付權利金云云，但原告事後又改稱系爭
    合約第1條所訂8萬片之數量，係預付性質，配合原告實際點
    片數量增加或移撥下年度合約使用云云，顯然前後矛盾。若
    依系爭合約第4條規定，被告於95年度應提供西洋新片節目
    180部，每部節目點片數量為750片，並據以計算年度權利金
    ，原告即應已就全部壓片數13萬5千片付清權利金，若點片
    數量不足8萬片之剩餘數量可移做下年度合約使用，豈不等
    同於原告放棄伊就其餘5萬5千片已預付之權利金？此顯與經
    驗及論理法則不符，足證原告說法不實。
五、系爭合約所謂出租版市價，應依客觀市場價格認定之，目前
    每片出租價格不過100元，原告以每片1,500元計算損害賠償
    ，復未舉證客觀市場價格如何，並無依據。另原告提出民生
    報剪報資料，主張被告發言人唐子強承認被告違約減片云云
    ，惟該報載內容及用詞為記者陳民峰所撰，並非唐子強本人
    之談話，且該報載內容亦提及「按照雙方簽約金占巿場比例
    ，決定配片量」等語，益證被告就每部節目並不負有均應提
    供750片之義務，否則，被告如何依占有巿場比例，決定配
    片量。
六、爰此聲明：(一)駁回原告之訴及其假執行之聲請；(二)願以現金
    或等值之銀行可轉讓定存單供擔保，請准宣告免為假執行。
、兩造不爭執之事項：
一、兩造間訂有代理商合約，約定95年度被告同意將影音產品
    共180部，授權原告代理簽約及發行（雄院卷第11、24至27
    頁、本院卷第22頁）。
二、王育麒為被告公司之業務副理（本院卷第10頁反面、第15頁
    第21頁）。
三、自94年11月16日起至95年2月22日止，被告就每部節目實際
    發片予原告之數量，如原告提出之統計表「實發數量」欄所
    列（雄院卷第17頁、本院卷第64頁反面）。
肆、得心證之理由：
一、本件原告起訴主張被告未依系爭合約第4條約定，提供西洋
    新片節目共180部，每部節目之點片數量以750片為最高上限
    ，累計至95年3月3日止被告短少之供片數量，已達20,967
    片，依約被告即應按出租版市價每片1,500元賠償原告3,145
    萬500元，先請求被告給付300萬元，及自起訴狀繕本送達被
    告之翌日起至清償日止之法定遲延利息云云；惟此為被告所
    否認，並以前揭情辭置辯，因此，本件主要之爭點即在於：
    (一)兩造間是否訂有系爭合約？(二)被告對於授權原告發行之每
    部節目，是否負有應提供750片予原告之契約義務？茲審究
    如下：
(一)、按經理人之職權，除章程規定外，並得依契約之訂定。經理
    人在公司章程或契約規定授權範圍內，有為公司管理事務及
    簽名之權。公司法第31條第1項、第2項分別定有明文。是公
    司經理人就其所任事務權限範圍內之事項，固有代理公司代
    為意思表示或代受意思表示之權限，反之，如不屬其所任事
    務權限範圍內之事項，則無此代理權限，自不待言。本件原
    告雖主張系爭合約為被告公司業務副理王育麒代表被告洽談
    及簽訂，依被告公司編制，王育麒為被告公司之南區代表，
    即高雄市區之業務負責人，並提出被告公司總經理傅平瀾於
    94年9月20日在高雄市影音節目發行商業同業公會舉行之協
    調會發言記錄為據，故王育麒有權簽訂系爭合約云云。經查
    ：
１、王育麒任職被告公司業務副理之事實，為兩造所不爭執，被
    告公司在高雄地區常設之業務最高主管為經理，係業務副理
    之上級主管，經理並綜管高雄、台中兩地之業務，此經證人
    王育麒證述：我上面還有楊棨富經理，他有時候人在高雄，
    有時候人在台中，兩邊跑。他負責高雄。平常業務事項，在
    高雄地區，經銷商有時候是我去客戶那邊，有時候是楊經理
    等語，核與證人謝坤昇之證述相符（本院卷第58、59、61頁
    至第61頁反面參照），且原告自承與被告往來十餘年，對副
    理王育麒之上，尚有楊棨富經理之事，應知之甚明。
２、又兩造所訂代理商合約第6條第2項、第3項分別約定：「本
    合約自雙方簽章後生效。」、「本合約之附件視為本合約之
    一部份，效力與本合約同，其後補訂之附約或有所修訂及其
    附件，亦同。」，且該合約書末頁甲方當事人（即被告）落
    款處復載明：「未蓋公司章者無效」等語（雄院卷第27頁參
    照）。又是原告主張系爭合約旨在補充上揭代理商合約所未
    約定之每部節目之點片、發片數量云云（本院卷第22頁參照
    ），則依上開代理商合約之規定，系爭合約亦應經由兩造均
    以自己公司名義簽章後始生效力。況兩造間之業務往來，已
    有十餘年，兩造最近四、五年來所訂定之代理商合約，均是
    原告與王育麒聯繫後，再由王育麒回呈被告總公司用印，業
    據證人即原告公司總經理莊育健證述在卷（本院卷第64 頁
    、第64頁反面參照），是系爭合約之約定內容，若真為兩造
    事後用以補充上揭代理商合約所未約定事項之附約，則依兩
    造歷年來之業務往來交易慣例，系爭合約之簽訂，並無可能
    例外地僅由被告公司業務副理王育麒簽名後，即可發生拘束
    被告之效力，原告對於兩造間代理商合約所涉具體權利義務
    事項之任何書面約定，如非經被告以公司名義簽認及用印，
    即不生效力之雙方交易慣例，實無諉為不知之理。雖被告公
    司總經理傅平瀾於原告所舉行94年9月20日之協調會中，提
    及地方的主管，伊絕對百分之一百的授權，他們出來就代表
    我們的董事會‧‧‧」等語（本院卷第24頁參照），惟該協
    調會係被告公司傅平瀾總經理為協調影音節目發行同業之秩
    序，解決同業間無法解決的事情而有需要排解、協助之處，
    所為之談話，有該協調會紀錄在卷可徵，並非被告公司法律
    上授予王育麒代表權限，該協調會記錄自不足以作為被告公
    司授權王育麒代表被告公司簽訂系爭合約之憑證。綜上所述
    ，原告對王育麒並無代表被告公司簽訂系爭合約之權限，應
    知之甚明，系爭合約由原告與王育麒簽訂之程序，與兩造間
    之代理商合約之約定及交易慣例不符，該系爭合約縱使經被
    告公司副理王育麒簽名，王育麒並無代理被告公司簽訂系爭
    合約之權限，依民法第170條第1項，被告既拒絕承認系爭合
    約之效力，系爭合約對被告自無拘束力。
(二)、次查，原告復主張被告對於授權原告發行之每部節目，均負
    有提供750片予原告之義務，且此為同業間之商業習慣云云
    。然查，依兩造所訂代理商合約第1條「代理發行標的及權
    限」第1項規定：「甲方（即被告）同意將台灣地區『佳視
    得』連鎖加盟體系，有關甲方95年度『得利影視數位聯盟－
    影音產品』共計一百八十部，其代理簽約發行授權予乙方（
    即原告）。」，第4條「代理費用」第2項則約定：「甲方由
    乙方向代理對象代收本契約書影音產品每部節目之物流費用
    ，並由乙方統一支付每部節目物流費新台幣拾伍元整（含
    稅）予甲方‧‧‧」等語（雄院卷第21頁至第22頁參照），
    是由上開約定可知，兩造僅就95度被告同意授權原告代理簽
    約及發行之節目數量、每部節目單片之物流費有所約定，且
    原告尚應依被告擬定之統一發片日程，按時代理發行，既未
    約定原告就每部節目之點片上限，亦無被告應按原告所點數
    量供足節目片數之明示約定，自難認被告負有依照原告點片
    數量提供之契約義務存在。又原告就每片應預先支付物流費
    35元，本件原告僅先支付8萬片之物流費，為兩造所不爭執
    ，倘180個節目，被告均有依原告所點最高上限片數750供片
    之義務，原告即應給付13萬5千片之物流費予被告（180部*7
    50片=135,000片），被告豈有可能僅向原告收取8萬片之物
    流費，即同意供片13萬5千片之理，否則，無異被告須自行
    負擔其餘5萬5千片之物流費192萬5千元，益證被告並無同意
    每部節目均依照原告所點最高片數提供750片之情。至證人
    白春正、邱佳慧雖均證稱片商與出租店就每個節目有約定點
    片數量上限，以及片商有義務在此上限範圍內，依出租店所
    點片數供片之義務云云（本院卷第61頁反面、第62頁及第62
    頁反面參照）。惟查，證人白春正為台北市影音節目發行商
    業同業公會之理事長，證人邱佳慧則係台灣省影音節目發行
    商業同業公會聯合會的秘書，此經渠二人自承在卷（本院卷
    第63頁參照），而台北市影音節目發行商業同業公會及台灣
    省影音節目發行商業同業公會聯合會，曾於95年4月11日共
    同發函，向檢舉被告涉嫌違反公平交易法，復曾偕同全省各
    地其他影音業者及同業公會，至被告公司抗議，有原告提出
    之95年4月11日全國影音字第095004011-1號函及剪報資料附
    卷可參（本院卷第49頁至第51頁、第54頁至第56頁參照），
    證人白春正及邱佳慧既分別為上開公會之代表人與重要職員
    ，與本件被告處於利害相反之對立關係，渠二人之證述難免
    迴護原告，是渠二人上開證述，自難採信。此外，原告復未
    舉證證明發行商有依照代理商點片數提供之商業慣例存在，
    故原告主張被告對於授權原告發行之每部節目，均負有提供
    750片予原告之義務，且此為同業間之商業習慣云云，顯不
    足採。
二、綜上所述，系爭合約係由訴外人王育麒簽訂，且王育麒並未
    經被告授權簽訂此系爭合約，系爭合約對被告自不生效。又
    兩造間簽訂之代理商合約並無約定被告有依照原告點片數量
    提供片數之義務，原告亦未能證明有此商業習慣之存在，從
    而，原告依據兩造間契約之法律關係，起訴請求被告給付30
    0萬元之損害賠償，及自本件起訴狀繕本送達之翌日起至清
    償日止之法定遲延利息，洵屬無據，不應准許，應予駁回。
伍、原告之訴既經駁回，其假執行之聲請，亦失所附麗，應併予
    駁回。
陸、本件事證已臻明確，兩造其餘攻擊防禦方法，均核與本件判
    決之結果無影響，爰不一一論述，併此敘明。
柒、據上論結，本件原告之訴為無理由，依民事訴訟法第78條，
    判決如主文。
中    華    民    國    95    年    9     月    4     日
                  民事第六庭    法  官  楊晉佳
以上正本係照原本作成。
如不服本判決，應於送達後20日內依對造人數檢具繕本向本院提
出上訴狀上訴於臺灣高等法院。
中    華    民    國    95    年    9     月    4     日
                                書記官  朱俶伶


司法院資訊處製作；財團法人民間司法改革基金會備份。
